【裁判字號】    95,上訴,912
【裁判日期】    950714
【裁判案由】    違反毒品危害防制條例
【裁判全文】
臺灣高等法院高雄分院刑事判決         95年度上訴字第912號
上  訴  人  臺灣屏東地方法院檢察署檢察官
被      告  甲○○
上列上訴人因被告違反毒品危害防制條例案件，不服臺灣屏東地
方法院95年度訴字第134 號中華民國95年4 月20日第一審判決（
起訴案號：臺灣屏東地方法院檢察署94年度毒偵字第2937號，併
辦案號：同署95年度毒偵字第219 號），提起上訴（移送本院併
辦案號：同署95年度毒偵字第3779號），本院判決如下：
    主  文
原判決撤銷。
甲○○連續施用第一級毒品，累犯，處有期徒刑壹年陸月，扣案
驗後毛重零點零零捌公克之海洛因壹包含包裝袋、沾黏海洛因成
分之夾鏈袋壹個、塑膠吸管改造之藥鏟壹支、注射針筒支沒收
銷燬。又連續施用第二級毒品，累犯，處有期徒刑壹年貳月。應
執行有期徒刑貳年陸月，扣案驗後毛重零點零零捌公克之海洛因
壹包含包裝袋、沾黏海洛因成分之夾鏈袋壹個、塑膠吸管改造之
藥鏟壹支、注射針筒支沒收銷燬。
    事  實
一、甲○○曾因違反槍砲彈藥刀械管制條例（二罪）、麻醉藥品
    管理條例、肅清煙毒條例、竊盜案件，經臺灣屏東地方法院
    以82年度訴字第433 號判處有期徒刑3 月、7 月、8 月、3
    年3 月、5 月，應執行有期徒刑4 年9 月確定，依指揮書自
    民國84年12月11日起算入監執行；又此前因犯重傷害罪及違
    反槍砲彈藥刀械管制條例案件，經臺灣屏東地方法院以80年
    度訴字第242 號判處有期徒刑1 年6 月、9 月，應執行有期
    徒刑2 年確定，接續執行；另因違反槍砲彈藥刀械管制條例
    、麻醉藥品管制條例、偽造文書案件，經臺灣屏東地方法院
    以85年度訴字第664 號判處有期徒刑1 年6 月、8 月、3 月
    ，應執行有期徒刑2 年3 月確定，再接續執行，連同另案因
    妨害兵役案件，經臺灣臺南地方法院以83年度易字第4351號
    判處拘役40日確定部分，次第接續執行至88年3 月23日縮刑
    假釋出監，嗣依指揮書於91年9 月15日縮刑期滿而執行完畢
    。
二、甲○○前因施用毒品案件，經法院裁定於93年8 月21日入勒
    戒處所執行觀察、勒戒，嗣因認有繼續施用之傾向，復經法
    院裁定於93年10月19日轉入戒治處所執行強制戒治，於94年
    6 月8 日因停止戒治釋放出所，竟不知悔改，5 年內復分別
    基於連續施用第一級、第二級毒品之概括犯意，自94年10月
    20日下午4 時許起，至95年3 月25日上午4 時25分許回溯24
    小時內某時（其中自95年1 月24日起至同年2 月8 日在台灣
    屏東看守所羈押期間除外），連續在其位於屏東市○○○街
    295 號住處及屏東市「進成賓館」等處，以摻入香菸內燃燒
    吸食之方式（除後揭經扣案者外，其餘菸蒂於查獲前均已經
    丟棄而滅失），施用第一級毒品海洛因多次；並自94年10月
    20日下午4 時許至95年3 月25日上午4 時25分許回溯24小時
    內某時（前開公權力拘束自由期間除外），連續在上開同一
    處所，藉置入玻璃管吸食器（查獲前已經丟棄而滅失）內燒
    烤以吸食其煙霧之方式，施用第二級毒品甲基安非他命多次
    ，嗣先後於94年11月20日下午3 時50分許，在屏東市楓情汽
    車旅館前，及94年12月10日下午3 時許，在屏東市進成賓館
    內，及95年3 月25日上午1 時35分許，在高雄市三民區○○
    ○路與大連街口分別為警查獲，各經採尿送驗結果，均呈嗎
    啡及甲基安非他命陽性反應。第2 次被警查獲時，並當場扣
    得海洛因粉末1 小包（驗後毛重0.008 公克）、沾黏海洛因
    成分之夾鏈袋1 個、塑膠吸管改造之藥鏟1 支，及已因消費
    完畢而經甲○○丟棄於煙灰缸內之菸蒂5 個。第3 次被警查
    獲時並扣得已使用過沾黏海洛因成份之注射針筒3 支。
三、案經屏東縣警察局屏東分局報告臺灣屏東地方法院檢察署檢
    察官偵查起訴及移送併辦。
     理   由
一、按當事人、代理人或辯護人於法院調查證據時，知有刑事訴
    訟法第159 條第1 項不得為證據之情形，而未於言詞辯論終
    結前聲明異議者，視為有前項之同意，同法第159 條之5 第
    2 項定有明文。立法意旨在於傳聞證據未經當事人之反對詰
    問予以核實，原則上先予排除。惟若當事人於審判程序中表
    明同意該等傳聞證據可作為證據；或於言詞辯論終結前未聲
    明異議，基於尊重當事人對傳聞證據之處分權，及證據資料
    愈豐富，愈有助於真實發見之理念，且強化言詞辯論主義，
    使訴訟程序得以順暢進行，上開傳聞證據亦均具有證據能力
    。本件下列理由二所列尿液鑑定報告等傳聞書證，被告及檢
    察官於原審審判程序同意作為證據，且於本院言詞辯論終結
    前均未表示異議，依上開規定，自有證據能力。
二、前揭連續施用第一級毒品海洛因及第二級毒品甲基安非他命
    之犯罪事實，業據被告甲○○於警訊及原審審理時自承不諱
    ，並有扣案白色粉末1 小包、夾鏈袋1 個、塑膠吸管改造之
    藥鏟1 支、注射針筒3 支及菸蒂5 個在卷，上開證物經原審
    囑託高雄醫學大學附設中和紀念醫院以薄層色層分析法（TL
    C） 、氣相層析質譜儀法（GC/MS） 鑑驗結果，除白色粉末
    為驗後毛重0.008 公克之海洛因粉末，該夾鏈袋1 個、藥鏟
    1 支亦均呈海洛因陽性反應外，扣案菸蒂5 個則僅含有6-乙
    醯嗎啡不屬於管制藥品之成分，有該院95年3 月21日，編號
    0000-000、358 、359 、360 號檢驗報告附卷可按。又被告
    甲○○前揭時地3 次為警查獲，各經採尿送臺灣檢驗科技股
    份有限公司及高雄市立凱旋醫院以氣相層析質譜儀法（GC/M
    S） 檢驗結果，均呈嗎啡，即海洛因經人體吸收之代謝物及
    甲基安非他命陽性反應，有該公司94年12月14日（收樣日期
    ：94年12月5 日），編號KH2005C0000000、94年12月28日（
    收樣日期：94年12月19日），編號KH2005C0000000號濫用藥
    物尿液檢驗報告及高雄市立凱旋醫院95年4 月10日編號A000
    00000 號濫用藥物尿液檢驗報告存卷可稽，而上開報告均為
    鑑定機關本於專業知識及以精密儀器測試後所得之結論，自
    可憑信，被告甲○○自白施用海洛因及甲基安非他命，堪信
    與事實相符。
三、查被告甲○○前因施用毒品案件，經法院裁定於93年8 月21
    日入勒戒處所執行觀察、勒戒，嗣因認有繼續施用之傾向，
    復經法院裁定於93年10月19日轉入戒治處所執行強制戒治，
    於94年6 月8 日因停止戒治釋放出所，有臺灣高等法院被告
    前案紀錄表1 份在卷可按，其經強制戒治完畢釋放後5 年內
    再犯本件施用第一級毒品海洛因、第二級毒品甲基安非他命
    之犯罪事證已臻明確，應依法論科。
四、按海洛因及甲基安非他命分別為毒品危害防制條例第2 條第
    2 項第1 款、第2 款規定之第一級、第二級毒品，除法律另
    有規定者外，不得持有、施用。核被告甲○○所為，係犯毒
    品危害防制條例第10條第1 項之施用第一級毒品罪，及同條
    第2 項之施用第二級毒品罪。其施用前持有海洛因及甲基安
    非他命之低度行為，應各為施用之高度行為所吸收，均不另
    論罪。其先後多次施用海洛因、甲基安非他命之行為，均時
    間緊接，手法相同，並觸犯構成要件相同之罪，顯係各基於
    概括犯意反覆為之，為連續犯，均應以1 罪論，並各加重其
    刑。按檢察官就犯罪事實一部起訴者，其效力及於全部，刑
    事訴訟法第267 條定有明文。前揭包括臺灣屏東地方法院檢
    察署95年度毒偵字第219 號及95年度毒偵字第3779號移送併
    辦意旨所列被告甲○○連續施用第一級、第二級毒品之犯罪
    事實，就施用第一級毒品自94年12月6 日至94年12月10日上
    午10時許止；施用第二級毒品自94年12月6 日起至94年12月
    8 日下午4 時許間所為犯行以外部分，雖未在本件起訴意旨
    所載範圍內，然該部分與起訴事實有連續犯之裁判上一罪關
    係，為起訴效力所及，本院自得併予審究。又被告甲○○前
    因違反槍砲彈藥刀械管制條例（二罪）、麻醉藥品管理條例
    、肅清煙毒條例、竊盜案件，經台灣屏東地方法院以82年度
    訴字第433 號依序判處有期徒刑3 月、7 月、8 月、3 年3
    月、5 月，應執行有期徒刑4 年9 月確定，依指揮書於84年
    12月11日起算入監執行；又此前因犯重傷害罪及違反槍砲彈
    藥刀械管制條例案件，經台灣屏東地方法院以80年度訴字第
    242 號判處有期徒刑1 年6 月、9 月，應執行有期徒刑2 年
    確定，接續前案執行；另因違反槍砲彈藥刀械管制條例、麻
    醉藥品管理條例、偽造文書案件，經台灣屏東地方法院以85
    年度訴字第664 號判處有期徒刑1 年6 月、8 月、3 月，應
    執行有期徒刑2 年3 月確定，更接續執行，連同另案因妨害
    兵役案件，經臺灣臺南地方法院以83年度易字第4351號判處
    拘役40日確定部分，接續執行至88年3 月23日縮刑假釋出監
    ，嗣依指揮書於91年9 月15日縮刑期滿而執行完畢，有臺灣
    高等法院被告前案紀錄表及臺灣屏東地方法院檢察署刑案資
    料查註紀錄表各1 份在卷可按，其經有期徒刑執行完畢5 年
    內，再犯有期徒刑以上之上開二罪，為累犯，均應加重其刑
    。其各有二以上刑之加重條件，遞加重之。被告甲○○所犯
    上開二罪，犯意各別，行為互異，應分別論罪，合併處罰。
    末查，被告行為後，刑法第56條連續犯之規定，業於94年1
    月7 日修正公布刪除，並於95年7 月1 日施行，則被告之犯
    行，因行為後新法業已刪除連續犯之規定，此刪除雖非犯罪
    構成要件之變更，但顯已影響行為人刑罰之法律效果，自屬
    法律有變更，依新法第2 條第1 項規定，比較新、舊法結果
    ，仍應適用較有利於被告之行為時法律即舊法論以連續犯（
    最高法院95年第8 次刑事庭會議決議參照）。又行為後法律
    有變更者，依修正前刑法第2 條第1 項之規定，以適用裁判
    時法為原則，如行為時法有利於行為人，則例外適用行為時
    法；依修正後刑法第2 條第1 項規定，以適用行為時法為原
    則，惟如裁判時法有利於行為人，則例外的適用裁判時法。
    以往實務見解，認原判決未及比較適用新舊法時，上訴後，
    雖比較結果以舊法有利於行為人，而原判決別無其他撤銷事
    由，仍應由本院以此為由撤銷改判。惟修正後之規定係以適
    用行為時法為原則，因此原判決雖未及比較適用，然上訴本
    院後，經比較新舊法，行為後之法律並非較有利於行為人，
    仍應適用行為時法，則原判決適用行為時法即無不當，自不
    構成撤銷之事由，併予明。
五、原審予以論罪科刑，固非無見；惟查，原判決就併辦部分（
    台灣屏東地方法檢察署95年度毒偵字第3779號）未及併予審
    理，自有未合，檢察官執此提起上訴，為有理由，應予撤銷
    改判。審酌其前案因施用毒品經法院裁定送強制戒治，甫於
    94年6 月8 日因停止戒治獲釋出所，4 月後即再犯本件施用
    毒品犯行，顯然法治觀念薄弱，欠缺悔悟、遷善之決心，對
    於社會秩序及其個人身心健康之影響非輕，及其此犯罪施用
    毒品之期間、次數、持有毒品之數量，並考量其多年來除數
    次因施用毒品經法院判刑確定，入監執行，最近1 次經前開
    觀察、勒戒及強制戒治執行而持續與外界隔離近1 年，猶不
    足矯治其惡性，為求矯正實效並衡諸現行假釋等處遇制度，
    使本件實際執行期間不低於前開數額及其本件犯罪後坦認犯
    行，態度尚可等一切情狀，分別量處如主文所示之刑，並定
    其應執行之刑。
六、扣案驗後毛重0.008 公克之海洛因粉末1 小包，為本件查獲
    之毒品，其包裝袋因盛裝毒品，依常理亦為毒品成分所沾黏
    ，析離不易，應併同處理而依毒品危害防制條例第18條第1
    項前段規定沒收銷燬之。扣案夾鏈袋1 個、塑膠吸管改造之
    藥鏟1 支，經鑑驗亦為海洛因成分所沾黏，不易析離，已如
    前述，及扣案之注射針筒3 支，被告於警訊時供承施用第一
    級毒品所用，顯然沾黏海洛因成分，均應依毒品危害防制條
    例第18條第1 項前段規定，沒收銷燬之。又扣案菸蒂5 個固
    為被告甲○○供本件施用毒品犯行使用之工具，然其查獲前
    已因使用完畢而經原所有人即被告甲○○拋棄於賓館收集廢
    棄物之處所，已非犯人所有之物，經鑑驗結果，復無毒品或
    其他管制藥品成分反應，亦無證據可認具有其他違禁物之性
    質，爰不為沒收之諭知。
七、被告經合法傳喚無正當理由不到庭，不待其到庭陳述逕行判
    決。
據上論結，應依刑事訴訟法第369 條第1 項前段、第371 條、第
364 條、第299 條第1 項前段，毒品危害防制條例第10條第1 項
、第2 項、第18條第1 項前段，刑法第11條、第47條、第51條第
5 款、修正前第56條，判決如主文。
本案經檢察官張金塗到庭執行職務。
中    華    民    國    95    年    7     月    14    日
                  刑事第五庭    審判長法  官  曾永宗
                                      法  官  任森銓
                                      法  官  陳  箐
以上正本證明與原本無異。
施用第一級毒品部分，如不服本判決應於收受本判決後10日內向
本院提出上訴書狀，其未敘述上訴理由者，並得於提起上訴後10
日內向本院補提理由書狀（均須按他造當事人之人數附繕本）「
切勿逕送上級法院」。
施用第二級毒品部分，不得上訴。
中    華    民    國    95    年    7     月    17    日
                                      書記官  陳武悅
附錄  本判決論罪科刑法條
毒品危害防制條例第10條第1項、第2項：
施用第一級毒品者，處6 月以上5 年以下有期徒刑。
施用第二級毒品者，處3 年以下有期徒刑。
                                                    AQK


司法院資訊處製作；財團法人民間司法改革基金會備份。
